---
title: "Shiny_web"
output: html_document
date: "2024-12-22"
---


## 1. Cargar Datos

Los datos deben tener unas carateristicas concretas: 

The format should be CSV (comma separated values), with subjects in rows and genes in columns. Use 0 or 1 for altered/not-altered (mutated/not-mutated). The first row should contain the gene names, and there should be no subject names (i.e., no column of subject names).

- Use only alphanumeric characters for gene names, and do not start a gene name with a number.
- Keep gene names short (for figures).

A short example file is available here:

[Example file](https://raw.githubusercontent.com/rdiaz02/EvAM-Tools/main/examples_for_upload/tinydata.csv)

Additional examples can be found in this directory:

[Additional examples](https://github.com/rdiaz02/EvAM-Tools/tree/main/examples_for_upload)

Make sure to view the files as raw or download them and open them with a text editor on your computer.


```{r}
# Cargar datos de un archivo CSV
data <- read.csv("tinydata.csv")

```

# Enter genotypes frecuency manually:

```{r}
# Lista de genotipos y sus datos
genotypes <- c('Z', 'a', 'D', 'c')
data_manual <- matrix(c(
  0, 0, 1, 1,
  1, 1, 0, 0,
  1, 1, 1, 1,
  0, 0, 0, 0,
  1, 0, 0, 0,
  0, 1, 0, 0,
  0, 1, 0, 0
), nrow = 7, byrow = TRUE)

#Convertir a dataframe
data_manual <- as.data.frame(data_manual)
colnames(data_manual) <- genotypes 

```

```{r}
# Contar la cantidad de mutaciones en cada columna
mutations_count <- colSums(data)

# Crear el histograma (gráfico de barras)
barplot(mutations_count, 
        main = "Number of mutations per gene",
        xlab = "Gen", 
        ylab = "Number of mutations",
        col = "pink")



# Contar la cantidad de 1's (mutaciones) en cada columna
mutations_count <- colSums(data_manual)

# Crear el histograma (gráfico de barras)
barplot(mutations_count, 
        main = "Number of mutations per gene",
        xlab = "Gen", 
        ylab = "Number of mutations",
        col = "skyblue")

```
#Obtener el grafico que sale en la pagina web cuando metes los gráficos (antes de hacer el modelo)

```{r}
# Inicializar un vector para las combinaciones
combinations <- list()

genotypes <- colnames(data)

# Recorrer las filas de datos
for (i in 1:nrow(data)) {
  # Crear la combinación de genotipos presentes
  combination <- genotypes[which(data[i, ] == 1)]
  if (length(combination) == 0) {
    combination <- "WT"  # Para el caso donde no hay genotipos presentes
  } else {
    combination <- paste(sort(combination), collapse = ', ')  # Ordenar y unir
  }
  combinations[[i]] <- combination
}

# Contar las ocurrencias de cada combinación
counts <- table(unlist(combinations))

# Crear un data frame con Index, Genotype y Counts
result <- data.frame(
  Index = 1:length(counts),
  Genotype = names(counts),
  Counts = as.integer(counts)
)

```


```{r}
# Dibujar el histograma en color naranja
barplot(counts, 
        col = "orange",  
        main = "Genotype's counts", 
        xlab = "Genotypes combinations", 
        ylab = "Frecuency",  
        las = 2,  
        border = "black", 
        ylim = c(0, max(counts) + 1))  

##Ordenar como en la pagina web???
```

## 2. Ajuste del modelo

```{r}
# Ejecutar el modelo MHN
results_mhn <- evam(data,                     # Datos de entrada
  methods = c("MHN"),                   # Usamos el modelo MHN
  mhn_opts = list(lambda =1/nrow(data)),    #Ajustable
  cores = 2)

#Revisar modelo
#summary(results_mhn)

##Jugar con el tiempo de ejecución en función de los cores
##Yo la primera que lo hago siempre me tarda más.
##Mirar el codigo por debajo para ver porque muestra el tiempo
```

#Exploración de los resultados de modelo mhn generado a partir de nuestro datos:
```{r}
#Inspeccion del objeto que te devuelve la función evam()
matriz_theta <- results_mhn$MHN_theta
matriz_theta_exp <- results_mhn$MHN_exp_theta

print (matriz_theta)
print (matriz_theta_exp)
```
- Los valores positivos en la matriz log-Θ indican relaciones promotoras, donde un evento genético aumenta la probabilidad de otro. 
- Los valores negativos, por otro lado, indican relaciones inhibidoras, donde un evento genético disminuye la probabilidad de otro.

```{r}
# Instalar y cargar las librerías necesarias (si aún no están instaladas)
# install.packages("ggplot2")
# install.packages("reshape2")
library(ggplot2)
library(reshape2)

# Convertir las matrices dispersas en formato largo
matriz_theta <- results_mhn$MHN_theta
matriz_theta_exp <- results_mhn$MHN_exp_theta

# Convertir las matrices en formato largo para ggplot2
df_theta_long <- melt(matriz_theta)
colnames(df_theta_long) <- c("State1", "State2", "Theta")

df_theta_exp_long <- melt(matriz_theta_exp)
colnames(df_theta_exp_long) <- c("State1", "State2", "Exp_Theta")

# Crear HeapMap para 'matriz_theta'
ggplot(df_theta_long, aes(x = State1, y = State2, fill = Theta)) +
  geom_tile() +
  scale_fill_gradient2(low = "red", mid = "white", high = "green", midpoint = 0, 
                       name = "Theta") + 
  labs(title = "HeatMap of Theta Matrix",
       x = "States (From)",
       y = "States (To)") + 
  theme_minimal() +  
  theme(axis.text.x = element_text(angle = 45, hjust = 1),  
        axis.text.y = element_text(angle = 0, hjust = 1),  
        plot.title = element_text(hjust = 0.5)) +  
  geom_text(aes(label = round(Theta, 2)), color = "black", size = 3)  

# Crear el mapa de calor para 'matriz_theta_exp'
ggplot(df_theta_exp_long, aes(x = State1, y = State2, fill = Exp_Theta)) +
  geom_tile() +
  scale_fill_gradient2(low = "red", mid = "white", high = "green", midpoint = 0, 
                       name = "Expected Theta") +  
  labs(title = "HeatMap of Expected Theta Matrix",
       x = "States (From)",
       y = "States (To)") +  
  theme_minimal() +  
  theme(axis.text.x = element_text(angle = 45, hjust = 1), 
        axis.text.y = element_text(angle = 0, hjust = 1),    
        plot.title = element_text(hjust = 0.5)) +  
  geom_text(aes(label = round(Exp_Theta, 2)), color = "black", size = 3) 

```


# HeatMap Rate Transitions Matrix

```{r}
# Crear la matriz de tasa de transición
transition_rate_dgCmatrix <- results_mhn$MHN_trans_rate_mat
transition_rate_matrix <- as.matrix(transition_rate_dgCmatrix)

##Mirar porque dgMatrix??? da problemas para despues representar

# Crear el mapa de calor con opciones de personalización
heatmap(transition_rate_matrix, 
        Rowv = NA, Colv = NA, 
        col = heat.colors(256),  # Usar una paleta de colores
        scale = "none",          # Sin normalización
        main = "HeatMap of Rate Transition Matrix",  
        cexCol = 1, cexRow = 1,  
        margins = c(10, 10))     

```
# HeatMap Rate Transitions Matrix (con ggplot)
```{r}
# Convertir la matriz dispersa en un formato largo
transition_rate_dgCmatrix <- results_mhn$MHN_trans_rate_mat
transition_rate_matrix <- as.matrix(transition_rate_dgCmatrix)

# Convertir la matriz en un formato largo para ggplot2
df_long <- melt(transition_rate_matrix)
colnames(df_long) <- c("State1", "State2", "TransitionRate")

# Crear el mapa de calor con colores personalizados
ggplot(df_long, aes(x = State1, y = State2, fill = TransitionRate)) +
  geom_tile() +
  scale_fill_gradient2(low = "red", mid = "white", high = "green", midpoint = 0, 
                       name = "Transition Rate") +  
  labs(title = "HeatMap of Rate Transition Matrix",
       x = "States (From)",
       y = "States (To)") +  
  theme_minimal() +  
  theme(axis.text.x = element_text(angle = 45, hjust = 1),  
        axis.text.y = element_text(angle = 0, hjust = 1),    
        plot.title = element_text(hjust = 0.5)) +  
  geom_text(aes(label = round(TransitionRate, 2)), color = "black", size = 3)  

```

# HeatMap Transitions Matrix (con ggplot)

```{r}
# Convertir la matriz dispersa en un formato largo
transition_dgCmatrix <- results_mhn$MHN_trans_mat
transition_matrix <- as.matrix(transition_dgCmatrix)

# Convertir la matriz en un formato largo para ggplot2
df_long <- melt(transition_matrix)
colnames(df_long) <- c("State1", "State2", "TransitionMatrix")

# Crear el mapa de calor con colores personalizados
ggplot(df_long, aes(x = State1, y = State2, fill = TransitionMatrix)) +
  geom_tile() +
  scale_fill_gradient2(low = "red", mid = "white", high = "green", midpoint = 0, 
                       name = "Transition Matrix") +  
  labs(title = "HeatMap of Transition Matrix",
       x = "States (From)",
       y = "States (To)") +  
  theme_minimal() +  
  theme(axis.text.x = element_text(angle = 45, hjust = 1),  
        axis.text.y = element_text(angle = 0, hjust = 1),    
        plot.title = element_text(hjust = 0.5)) +  
  geom_text(aes(label = round(TransitionMatrix, 2)), color = "black", size = 3)
```


```{r}
##############################Entender esto ############
library(igraph)

# Establecer un umbral para las interacciones (ajustar según sea necesario)
umbral <- 0.5

# Crear una matriz de adyacencia donde solo se conservan los valores mayores que el umbral
matriz_adyacencia <- abs(matriz_theta) > umbral

# Convertir la matriz de adyacencia en una matriz de adyacencia ponderada
matriz_adyacencia_ponderada <- ifelse(matriz_adyacencia, abs(matriz_theta), 0)

# Crear un objeto igraph a partir de la matriz de adyacencia ponderada
red_riesgo_mutuo <- graph_from_adjacency_matrix(matriz_adyacencia_ponderada, mode = "undirected", weighted = TRUE)

# Visualizar la red con parámetros personalizados
plot(red_riesgo_mutuo, 
     vertex.size = 10,             # Tamaño de los nodos
     vertex.label.cex = 0.8,       # Tamaño de las etiquetas de los nodos
     edge.width = E(red_riesgo_mutuo)$weight * 5, # Grosor de las aristas (proporcional al peso)
     edge.color = ifelse(E(red_riesgo_mutuo)$weight > 0, "green", "red"), # Colores de las aristas
     main = "Red de Riesgo Mutuo")  # Título del gráfico


```

```{r}

MHN_predicted_genotype_freqs <- results_mhn$MHN_predicted_genotype_freqs

#Convertir a data frame
MHN_predicted_genotype_freqs_df <- as.data.frame(MHN_predicted_genotype_freqs)
MHN_predicted_genotype_freqs_df$genotype <- rownames(MHN_predicted_genotype_freqs_df)


barplot(MHN_predicted_genotype_freqs_df$MHN_predicted_genotype_freqs,
        names.arg = MHN_predicted_genotype_freqs_df$genotype, 
        col = "orange",            
        main = "Genitypes Predicted Mutations", 
        ylab = "Frecuencies", 
        las = 2)                   


#Esto para comparar con la parte final de la demo de Python??????
```


#Visualizacion de resultados 

```{r}
#plot_evam(result)

#Tasas de transición
plot_evam(
   results_mhn, 
   plot_type = "trans_rate_mat", 
   top_paths=5)

# #Para guardar la imagen descomentar
# # Establecer el archivo de salida
# png("trans_rate_matrix.png", width = 800, height = 600)
# # Generar el gráfico
# plot_evam(
#    results_mhn,
#    plot_type = "trans_rate_mat",
#    top_paths = 5)
# # Cerrar el dispositivo gráfico para guardar el archivo
# dev.off()

##docker cp magical_khorana:/home/rstudio/trans_rate.png C:\Users\Tania\Desktop\
## magical_khorana --> docker ps --> NAMES
## /home/rstudio/trans_rate.png --> path de la imagen que quieres
## C:\Users\Tania\Desktop\ --> path de tu ordenador a donde lo quieres mandar

# Probabilidades de transicion
plot_evam(
   results_mhn, 
   plot_type = "trans_mat", 
   top_paths=5)

# #Para guardar la imagen descomentar
# # Establecer el archivo de salida
# png("trans_matrix.png", width = 800, height = 600)
# # Generar el gráfico
# plot_evam(
#    results_mhn, 
#    plot_type = "trans_mat", 
#    top_paths=5)
# # Cerrar el dispositivo gráfico para guardar el archivo
# dev.off()

```
#Generar muestras aleatorias (necesario para la opción de plot_type="obs_genotype_transitions" en la función plot_evam())

```{r}
#Simulated data (a partir del modelo mhn entrenado con nuestros datos)
out_samp_mhn <- sample_evam(results_mhn, 
                            N = 10000,
                            methods = "MHN",
                            output = c("sampled_genotype_counts", 
                                       "obs_genotype_transitions", "state_counts"), 
                             #obs_noise, #Aqui recomienda poner el genotyping error de los datos
                             genotype_freqs_as_data = TRUE)

##Para generar obs_genotype_transitions creo que usa otro paquete de Ramón que es OncoSimulR(mirar).
```

## Exploración de lo devuelto por la función sample_evam:
```{r}
# Dibujar el histograma con datos simulados (comparar con el de los datos introducidos)
barplot(out_samp_mhn$MHN_state_counts$Counts,
        names.arg = out_samp_mhn$MHN_state_counts$Genotype, 
        col = "orange",  
        main = "Genotype's counts", 
        xlab = "Genotypes combinations", 
        ylab = "Frecuency",  
        las = 2,  
        border = "black", 
        ylim = c(0, max(counts_simmul) + 1)) 

#Esto puede ser el input para entrenar el podemos con evam (tiene el formatyo adecuado)
out_samp_mhn$MHN_sampled_genotype_counts_as_data 

#Compara estos dos ¿que diferencia hay?
out_samp_mhn$MHN_obs_genotype_transitions
results_mhn$MHN_trans_mat

#Comparar 
out_samp_mhn$MHN_sampled_genotype_counts
results_mhn$MHN_predicted_genotype_freqs

```

```{r}

plot_evam(
   results_mhn,
   out_samp_mhn,
   plot_type =  "obs_genotype_transitions")

# #Para guardar la imagen descomentar
# # Establecer el archivo de salida
# png("obs_genotype_transitions.png", width = 800, height = 600)
# # Generar el gráfico
# plot_evam(
#    results_mhn,
#    out_samp_mhn,
#    plot_type =  "obs_genotype_transitions")
# # Cerrar el dispositivo gráfico para guardar el archivo
# dev.off()

## Only showing new gene mutated respect with its parent
plot_evam(
   results_mhn,
   out_samp_mhn,
   plot_type =  "obs_genotype_transitions", 
   label_type = "acquisition", 
   top_paths = 3)
```
# Generaten cross-sectional data from CPM models (Realizar modelo customizado (sin meterle datos))

### MHN log-Θ matrix

##### 1. Define MHN's θs


```{r}



```

##### 2. Generate data from the MHN model

```{r}
results_mhn_random <- random_evam(gene_names = c("A", "B", "C", "D"),
                                  model = "MHN")

##O pones el nombre de los genes o pones el numero
##El objeto devuelto es muy similar al de la función evam()
##Medir tiempo?? (en la función evam te sale pero aqui nop)
##Aqui tampoco se puede escoger el numero d nucleao a usar
##Si pones el numero de genes 10000 --> error ????


## Parametro graph_density:
# For MHN we use the same procedure as available in the original code of Schill et al. graph_density is 1- sparsity. A matrix of random thetas (from a normal 0, 1, distribution) is generated, where the number of non-zero entries is controlled by graph_density.
```

```{r}
out_samp_mhn_random <- sample_evam(results_mhn_random, 
                            N = 10000,
                            methods = "MHN",
                            output = c("sampled_genotype_counts", 
                                       "obs_genotype_transitions", "state_counts"), 
                             #obs_noise, #Aqui recomienda poner el genotyping error de los datos
                             genotype_freqs_as_data = TRUE)


```








