---
title: "EvamTools"
output: html_document
date: "2025-01-05"
---

```{r}
# Instalar librerías si no están instaladas
# install.packages("ggplot2")
# install.packages("reshape2")

# Cargar librerías
library(ggplot2)
library(reshape2)
library(evamtools)
```


## 1. Cargar datos

Los datos deben tener unas características concretas. 

El formato debe ser CSV, con sujetos en filas y genes en columnas. Usa 0 o 1 para alterado/no alterado (mutado/no mutado). La primera fila debe contener los nombres de los genes y no debe haber columnas con nombres de sujetos. 

Un archivo de ejemplo está disponible aquí:

[Example file](https://raw.githubusercontent.com/rdiaz02/EvAM-Tools/main/examples_for_upload/tinydata.csv)

Ejemplos adicionales se pueden encontrar en este directorio:

[Additional examples](https://github.com/rdiaz02/EvAM-Tools/tree/main/examples_for_upload)

### Cargar datos de un CSV:
```{r}
data <- read.csv("../Datos/tinydata.csv")
```

# Introducir frecuencias de genotipos manualmente:

```{r}
# Lista de genotipos y sus datos
genotypes <- c('Z', 'a', 'D', 'c')
data_manual <- matrix(c(
  0, 0, 1, 1,
  1, 1, 0, 0,
  1, 1, 1, 1,
  0, 0, 0, 0,
  1, 0, 0, 0,
  0, 1, 0, 0,
  0, 1, 0, 0
), nrow = 7, byrow = TRUE)

#Convertir a dataframe
data_manual <- as.data.frame(data_manual)
colnames(data_manual) <- genotypes 

```

### Gráficos de mutaciones:
```{r}
# Contar la cantidad de mutaciones en cada columna de data
mutations_count <- colSums(data)

# Crear el histograma (gráfico de barras)
barplot(mutations_count, 
        main = "Number of mutations per gene",
        xlab = "Gen", 
        ylab = "Number of mutations",
        col = "pink")


# Contar la cantidad de mutaciones en cada columna de data_manual
mutations_count <- colSums(data_manual)

# Crear el histograma (gráfico de barras)
barplot(mutations_count, 
        main = "Number of mutations per gene",
        xlab = "Gen", 
        ylab = "Number of mutations",
        col = "skyblue")

```


### Gráfico de combinaciones de genotipos:

```{r}
# Inicializar un vector para las combinaciones
combinations <- list()

genotypes <- colnames(data)

# Recorrer las filas de datos
for (i in 1:nrow(data)) {
  # Crear la combinación de genotipos presentes
  combination <- genotypes[which(data[i, ] == 1)]
  if (length(combination) == 0) {
    combination <- "WT"  # Para el caso donde no hay genotipos presentes
  } else {
    combination <- paste(sort(combination), collapse = ', ')  # Ordenar y unir
  }
  combinations[[i]] <- combination
}

# Contar las ocurrencias de cada combinación
counts <- table(unlist(combinations))

# Crear un data frame con index, genotype y counts
result <- data.frame(
  Index = 1:length(counts),
  Genotype = names(counts),
  Counts = as.integer(counts)
)

# Dibujar el histograma en color naranja
barplot(counts, 
        col = "orange",  
        main = "Genotype's counts", 
        xlab = "Genotypes combinations", 
        ylab = "Frecuency",  
        las = 2,  
        border = "black", 
        ylim = c(0, max(counts) + 1)) 
```


## 2. Ajuste del modelo

```{r}
# Ejecutar el modelo MHN
results_mhn <- evam(data,                   # Datos de entrada
  methods = c("MHN"),                       # Usamos el modelo MHN
  mhn_opts = list(lambda =1/nrow(data)),    #Ajustable
  cores = 2)

# Exploración de los resultados de modelo MHN generado a partir de nuestros datos:
summary(results_mhn)

#Inspeccion de matriz theta:
matriz_theta <- results_mhn$MHN_theta
matriz_theta_exp <- results_mhn$MHN_exp_theta

print (matriz_theta)
print (matriz_theta_exp)
```
Los valores positivos en la matriz log-Θ indican relaciones promotoras, donde un evento genético aumenta la probabilidad de otro.

Los valores negativos, por otro lado, indican relaciones inhibidoras, donde un evento genético disminuye la probabilidad de otro.

## 3. Visualización resultados

### HeatMap para matriz theta:

```{r}
matriz_theta <- results_mhn$MHN_theta

# Convertir las matrices en formato largo para ggplot2
df_theta_long <- melt(matriz_theta)
colnames(df_theta_long) <- c("State1", "State2", "Theta")

df_theta_exp_long <- melt(matriz_theta_exp)
colnames(df_theta_exp_long) <- c("State1", "State2", "Exp_Theta")

# Crear HeapMap para 'matriz_theta'
ggplot(df_theta_long, aes(x = State1, y = State2, fill = Theta)) +
  geom_tile() +
  scale_fill_gradient2(low = "red", mid = "white", high = "green", midpoint = 0, 
                       name = "Theta") + 
  labs(title = "HeatMap of Theta Matrix",
       x = "States (From)",
       y = "States (To)") + 
  theme_minimal() +  
  theme(axis.text.x = element_text(angle = 45, hjust = 1),  
        axis.text.y = element_text(angle = 0, hjust = 1),  
        plot.title = element_text(hjust = 0.5)) +  
  geom_text(aes(label = round(Theta, 2)), color = "black", size = 3)  
```


### HeatMap para matriz de tasas de transición (sin ggplot2):

```{r}
# Crear la matriz de tasa de transición
transition_rate_dgCmatrix <- results_mhn$MHN_trans_rate_mat
transition_rate_matrix <- as.matrix(transition_rate_dgCmatrix)

# Crear el mapa de calor
heatmap(transition_rate_matrix,
        Rowv = NA, Colv = NA,
        col = heat.colors(256),  # Usar una paleta de colores
        scale = "none",          
        main = "HeatMap of Rate Transition Matrix",  
        cexCol = 1, cexRow = 1,  
        margins = c(10, 10)) 
```
### HeatMap para matriz de tasas de transición (con ggplot2):

```{r}
transition_rate_dgCmatrix <- results_mhn$MHN_trans_rate_mat
transition_rate_matrix <- as.matrix(transition_rate_dgCmatrix)

# Convertir la matriz en un formato largo para ggplot2
df_long <- melt(transition_rate_matrix)
colnames(df_long) <- c("State1", "State2", "TransitionRate")

# Crear el mapa de calor con colores personalizados
ggplot(df_long, aes(x = State1, y = State2, fill = TransitionRate)) +
  geom_tile() +
  scale_fill_gradient2(low = "red", mid = "white", high = "green", midpoint = 0, 
                       name = "Transition Rate") +  
  labs(title = "HeatMap of Rate Transition Matrix",
       x = "States (From)",
       y = "States (To)") +  
  theme_minimal() +  
  theme(axis.text.x = element_text(angle = 45, hjust = 1),  
        axis.text.y = element_text(angle = 0, hjust = 1),    
        plot.title = element_text(hjust = 0.5)) +  
  geom_text(aes(label = round(TransitionRate, 2)), color = "black", size = 3)  

```
### HeatMap para matriz de transición (con ggplot2):

```{r}
transition_dgCmatrix <- results_mhn$MHN_trans_mat
transition_matrix <- as.matrix(transition_dgCmatrix)

# Convertir la matriz en un formato largo para ggplot2
df_long <- melt(transition_matrix)
colnames(df_long) <- c("State1", "State2", "TransitionMatrix")

# Crear el mapa de calor con colores personalizados
ggplot(df_long, aes(x = State1, y = State2, fill = TransitionMatrix)) +
  geom_tile() +
  scale_fill_gradient2(low = "red", mid = "white", high = "green", midpoint = 0, 
                       name = "Transition Matrix") +  
  labs(title = "HeatMap of Transition Matrix",
       x = "States (From)",
       y = "States (To)") +  
  theme_minimal() +  
  theme(axis.text.x = element_text(angle = 45, hjust = 1),  
        axis.text.y = element_text(angle = 0, hjust = 1),    
        plot.title = element_text(hjust = 0.5)) +  
  geom_text(aes(label = round(TransitionMatrix, 2)), color = "black", size = 3)
```
### Predicción de frecuencias de genotipos

Convertimos los datos obtenidos en un formato adecuado para su representación gráfica.

```{r}
# Extraer las frecuencias de genotipos predichas
MHN_predicted_genotype_freqs <- results_mhn$MHN_predicted_genotype_freqs

# Convertir a data frame
MHN_predicted_genotype_freqs_df <- as.data.frame(MHN_predicted_genotype_freqs)
MHN_predicted_genotype_freqs_df$genotype <- rownames(MHN_predicted_genotype_freqs_df)

# Visualización mediante un gráfico de barras
barplot(MHN_predicted_genotype_freqs_df$MHN_predicted_genotype_freqs,
        names.arg = MHN_predicted_genotype_freqs_df$genotype, 
        col = "orange",            
        main = "Predicted Genotype Frequencies", 
        ylab = "Frequencies", 
        las = 2)
```


### Tasas de Transición:
A continuación, se visualizan las tasas de transición utilizando la función plot_evam.

```{r}
# Generar gráfico de tasas de transición
plot_evam(
   results_mhn, 
   plot_type = "trans_rate_mat", 
   top_paths = 5)

# #Para guardar la imagen, descomente las siguientes líneas:
# png("trans_rate_matrix.png", width = 800, height = 600)
# plot_evam(results_mhn, plot_type = "trans_rate_mat", top_paths = 5)
# dev.off()
```
### Probabilidades de Transición
El siguiente gráfico muestra las probabilidades de transición entre genotipos utilizando la función plot_evam.

```{r}
# Generar gráfico de probabilidades de transición
plot_evam(
   results_mhn, 
   plot_type = "trans_mat", 
   top_paths = 5)

# Para guardar la imagen, descomente las siguientes líneas:
# png("trans_matrix.png", width = 800, height = 600)
# plot_evam(results_mhn, plot_type = "trans_mat", top_paths = 5)
# dev.off()

```

### Generación de Muestras Aleatorias
Generamos datos simulados a partir del modelo entrenado para explorar las transiciones de genotipos observados.

```{r}
# Generar muestras aleatorias con la función sample_evam
out_samp_mhn <- sample_evam(results_mhn, 
                            N = 10000,
                            methods = "MHN",
                            output = c("sampled_genotype_counts", 
                                       "obs_genotype_transitions", "state_counts"),
                            genotype_freqs_as_data = TRUE)
```

### Exploración de los datos simulados
Se exploran los datos simulados y se comparan con los resultados observados.

```{r}
# Histograma de combinaciones de genotipos simulados
barplot(out_samp_mhn$MHN_state_counts$Counts,
        names.arg = out_samp_mhn$MHN_state_counts$Genotype, 
        col = "orange",  
        main = "Simulated Genotype Counts", 
        xlab = "Genotype Combinations", 
        ylab = "Frequency",  
        las = 2,  
        border = "black", 
        ylim = c(0, max(out_samp_mhn$MHN_state_counts$Counts) + 1))

# Comparación de matrices de transición observadas y predichas
out_samp_mhn$MHN_obs_genotype_transitions
results_mhn$MHN_trans_mat

# Comparación de frecuencias de genotipos simulados y predichos
out_samp_mhn$MHN_sampled_genotype_counts
results_mhn$MHN_predicted_genotype_freqs
```

### Visualización de transiciones de genotipos observados
Finalmente, visualizamos las transiciones observadas con etiquetas descriptivas.

```{r}
# Gráfico de transiciones observadas
plot_evam(
   results_mhn,
   out_samp_mhn,
   plot_type = "obs_genotype_transitions")

# Para guardar la imagen, descomente las siguientes líneas:
# png("obs_genotype_transitions.png", width = 800, height = 600)
# plot_evam(results_mhn, out_samp_mhn, plot_type = "obs_genotype_transitions")
# dev.off()

# Mostrar solo nuevas mutaciones en cada transición
plot_evam(
   results_mhn,
   out_samp_mhn,
   plot_type = "obs_genotype_transitions", 
   label_type = "acquisition", 
   top_paths = 3)
```
### Generación de un modelo customizado:
Para generar un modelo customizado, se utiliza la función random_evam especificando los nombres de los genes y el tipo de modelo que se desea aplicar. En este caso, se seleccionan los genes "A", "B", "C" y "D" y se utiliza el modelo MHN.

```{r}
#Generar el # Generar el modelo con los genes seleccionados y el modelo MHN
results_mhn_random <- random_evam(gene_names = c("A", "B", "C", "D"),
                                  model = "MHN")

# Inspeccionar los resultados generados
summary(results_mhn_random)
```
## 4. Datos incluidos en el paquete
Para trabajar con los datos de ejemplo incluidos en el paquete, primero se deben cargar y revisar su estructura. A continuación, se presenta el proceso para cargar los datos y acceder a la matriz correspondiente al modelo MHN, si es necesario:

```{r}
# Cargar los datos de ejemplo proporcionados en el paquete
data(examples_csd)

# Ver la estructura de los datos cargados
str(examples_csd)

# Acceder a los datos de la matriz MHN, en caso de que se desee trabajar con MHN
mhn_matrix <- examples_csd$matrix

# Mostrar los datos de la matriz MHN
print(mhn_matrix)
```


```{r}
# Cargar los datos del paquete
data(every_which_way_data)

# Seleccionar un subconjunto específico de datos (primeros 40 registros de las columnas 2 a 6)
Dat1 <- every_which_way_data[[16]][1:40, 2:6]

print (Dat1)
```

## 5. Llamar a la pagina web desde R:
Desde la aplicación web, se podrán subir datos y ajustar modelos sin escribir código, modificar parámetros del modelo de manera interactiva asi como generar y visualizar resultados en tiempo real.

```{r}
runShiny(host="0.0.0.0", port=3000, test.mode = FALSE)
```

