---
title: "Correción_sesgo_R"
output: html_document
date: "2025-01-03"
---

Para implementar la corrección por sesgo en el código de R usando el modelo oMHN, tenemos que ajustar las funciones que construyen las matrices de tasas de transición y las distribuciones de probabilidad.

1- Agregar el evento de observación a la matriz de transición:

En el código de Build.Q y Q.Subdiag, hay que modificar las transiciones para que el evento de observación esté incluido. Esto implica construir la nueva matriz de transición extendida que ahora tiene un bloque adicional (el evento de observación).

```{r}
# Construye la matriz Q de tasa de transición desde sus subdiagonales.
# No tiene en cuenta Omega
Build.Q <- function(Theta){
  n <- nrow(Theta)
  
  Subdiags <- c()
  for(i in 1:n){
    Subdiags <- cbind(Subdiags, Q.Subdiag(Theta, i))
  }
  
  # Usamos Matrix::bandSparse para construir la matriz de transición
  # Y llenamos las diagonales con los valores de Subdiags.
  Q <- Matrix::bandSparse(2^n, k = -2^(0 : (n-1)), diagonals=Subdiags)
  diag(Q) <- -colSums(array(Q, dim = c(n^2, n^2)))
  
  return(Q)
}

# Construimos la matriz Q̄ de tasa de transición extendida.
# Sí tiene en cuenta Omega.
Build.Q.Extended <- function(Theta, Omega){
  n <- nrow(Theta)
  Q <- Build.Q(Theta)
  # El resto del código permanece igual...
  # Creamos una matriz  U
  U <- Matrix::Diagonal(2^n, x=c(1, Omega))
  
  # Creamos una Matriz T
  T <- Q - U
  
  # Construimos Q̄
  Q_bar <- Matrix::bdiag(T, Matrix::Matrix(0, nrow=2^n, ncol=2^n))
  Q_bar[1:2^n, (2^n+1):(2^(n+1))] <- U
  
  return(Q_bar)
}

```


2- Cálculo de las Probabilidades de Estado Posteriores a la Observación:
 Modificación de la función Learn.Indep para incorporar Ω

```{r}
# Iniciza los parametros del modelo actual antes de su optimización.
Learn.Indep <- function(pD){
  n <- log(length(pD), base=2)        # Número de eventos
  Theta <- matrix(0, nrow=n, ncol=n)  # Inicializa Theta
  
  for(i in 1:n){
    pD <- matrix(pD, nrow=2^(n-1), ncol=2, byrow=T)    
    
    perc <- sum(pD[,2])               # Proporción de los eventos observados
    Theta[i,i] <- log(perc/(1-perc))
  }
  
  return(round(Theta,2)) # Retorna la matriz Theta ajustada
}

# Learn.Indep modificado para incorporar Omega:
Learn.Indep.WithOmega <- function(pD){
  n <- log(length(pD), base=2)        # Número de eventos
  Theta <- matrix(0, nrow=n, ncol=n)  # Inicializa Theta
  Omega <- rep(1, n)                  # Inicializa Omega con valores neutros (1)
  
  for(i in 1:n){
    pD <- matrix(pD, nrow=2^(n-1), ncol=2, byrow=T)    
    
    perc <- sum(pD[,2])               # Proporción de los eventos observados
    Theta[i,i] <- log(perc/(1-perc))
    
    # Inicializa Omega[i] basado en heurística
    # Por ejemplo, podemos usar la frecuencia relativa del evento.
    Omega[i] <- perc + 1  # Añadimos 1 para asegurar que Omega > 0
  }
  
  # Retorna la matriz Theta ajustada y Omega
  return(list(Theta = round(Theta,2), Omega = round(Omega,2)))
}


```


```{r}
# Función para crear una subdiagonal de Q a partir de la línea ith de Theta.
Q.Subdiag <- function(Theta, i){
  row <- Theta[i,]
  n <- length(row)
  
  # Empieza la subdiagonal con la tasa base de Theta_ii. 
  s <- exp(row[i])
  
  # Duplica para cada factor Theta_ij, exceptuando cuando i = j.
  for(j in 1:n){
    s <- c(s, s * exp(row[j]) * (i != j))
  }
  
  return(s)
}

# Para obtener la diagonal de Q.
Q.Diag <- function(Theta, Omega = rep(1, ncol(Theta))){
  n <- ncol(Theta)
  dg <- rep(0, 2^n)
  
  for(i in 1:n){
    # Incorpora Omega al calcular la subdiagonal
    dg <- dg - Q.Subdiag(Theta, i) * exp(log(Omega[i])) # Aplica el sesgo de Omega
  }
  
  return(dg)
}
```



```{r}
# Crea un MHN aleatorio con parámetros Theta y Omega con transformación logarítmica.
# Sparsity es dado como un porcentaje.
Random.Theta.Omega <- function(n, sparsity=0){
  Theta <- matrix(0, nrow=n, ncol=n)
  
  diag(Theta) <- NA
  nonZeros <- sample(which(!is.na(Theta)), size=(n^2 - n)*(1 - sparsity))
  
  Theta[nonZeros] <- rnorm(length(nonZeros))
  diag(Theta) <- rnorm(n)
  
  # Genera Omega (con efectos multiplicativos en la tasa de observación)
  Omega <- exp(rnorm(n))  # Se asegura de que Omega > 0
  
  return(list(Theta=round(Theta,2), Omega=round(Omega,2)))
}


```

```{r}
# Para calcular la stationary distribution.
Stationary.Distribution <- function(Theta, Omega, p0){
  n <- nrow(Theta)
  Q <- Build.Q(Theta)
  U <- Matrix::Diagonal(2^n, x=c(1, Omega))
  T <- Q - U
  
  # Se calcula la Distribución Estacionaria.
  p_B_inf <- solve(diag(2^n) - Q %*% solve(U)) %*% p0
  
  return(p_B_inf)
}
```


## He añadido Q.diag por si acaso tras Q.subdig, pero si necesario, se puede quitar ya que parece estar incluida en Build.Q

## También he añadido la Distribución Esacionario, aunque no sé qué tan importante es.

# Comorbar que va bien


```{r}
# Generamos un modelo con 4 eventos (n=4) y un 30% de esparsidad
n <- 4
Theta <- Random.Theta.Omega(n, sparsity=0.3)
print("Matriz Theta (parámetros de transición):")
print(Theta$Theta)
print("Omega (efectos multiplicativos en tasa de observación):")
print(Theta$Omega)
```


```{r}
# Efecto multiplicativo de la observación (Omega)
Omega <- rep(2, n)  # Asumimos un efecto multiplicativo de 2 para cada evento de progresión

#### Prueba:
Theta <- matrix(runif(n^2, min=-1, max=1), nrow=n, ncol=n)


# Construimos la matriz Q extendida
Q_extended <- Build.Q.Extended(Theta, Omega)
print("Matriz de transición extendida (Q):")
print(Q_extended)
```



```{r}
#Ejemplo de uso
Omega <- rep(2, 4)
Theta <- matrix(runif(16, min = -1, max = 1), nrow = 4)
Q_extended <- Build.Q.Extended(Theta, Omega)
print("Matriz de transición extendida (Q) corregida:")
print(Q_extended)
```


```{r}
# Verifica las dimensiones de la matriz Q_extended
dim(Q_extended)

# Verifica los primeros 10 elementos de la matriz para ver la estructura
head(Q_extended, 10)

# Comprueba si la estructura es correcta: 
# la diagonal de Q debe contener valores negativos, 
# mientras que los elementos fuera de la diagonal deberían reflejar las tasas de transición.
# La suma de sus elementos debería de dar 0 si todo está bien.
sum(diag(Q_extended))  # Si sumamos los elementos diagonales, dan un valor negativo.
sum(Q_extended)        # Si sumamos TODOS los valores, da prácticamente 0.

```


```{r}
# Construye la matriz Q sin corrección de sesgo (sin Omega)
Omega_no_effect <- rep(1, 4)  # Sin efecto multiplicativo (Omega = 1)
Q_no_effect <- Build.Q.Extended(Theta, Omega_no_effect)

# Comparar la matriz sin corrección del sesgo con la matriz con corrección
print("Matriz Q sin corrección:")
print(Q_no_effect)

print("Matriz Q con corrección:")
print(Q_extended)

# Verifica si la corrección realmente tiene un efecto:
# Compara la diferencia de las tasas de transición en las posiciones relevantes
diff <- Q_extended - Q_no_effect
print("Diferencia entre matrices Q extendidas:")
print(diff)

```

## En este me sale un error

```{r}
#install.packages("expm")
library(expm)

# Supongamos que tienes la distribución inicial p(0) como (1, 0, ..., 0) (solo el primer estado es ocupado)
p_0 <- rep(0, length(Q_extended))
p_0[1] <- 1  # Empieza en el primer estado

# Resolvemos la ecuación de Kolmogorov: p_A(t) = exp(t*T) * p(0)
# Como exp(t*T) converge a 0 a medida que t se hace grande, podemos usar una aproximación con un tiempo largo (t)
t_large <- 1000
p_A_infty <- expm::expm(t_large * Matrix::Matrix(Q_extended[1:nrow(Q_extended), 1:nrow(Q_extended)])) %*% p_0

# La distribución estacionaria p_B(∞) se puede obtener mediante la matriz U:
p_B_infty <- solve(Matrix::Matrix(Q_extended)) %*% p_0

# Compara la distribución estacionaria esperada con la obtenida
print("Distribución estacionaria p_B(∞) calculada:")
print(p_B_infty)

```




```{r}
# Hacemos algunas comprobaciones.
Theta <- Random.Theta(3)  # 3 eventos principales + 1 observación
Q <- Build.Q.Extended(Theta, Omega)

# Validar que las filas sumen a 0
all.equal(rowSums(as.matrix(Q)), rep(0, nrow(Q)))  # Debe ser TRUE

# Inspeccionar las tasas del evento de observación
Q[nrow(Q), ]  # Verificar la última fila (evento de observación)
```


```{r}
# Testeamos la función Build.Q con Omega y Theta aleatorio
n <- 3  # Número de eventos
Omega <- c(1.2, 0.8, 1.1)  # Efectos de la observación
Theta <- Random.Theta(n)  # Genera una matriz aleatoria de Theta

# Generamos la matriz de transición extendida
Q_extended <- Build.Q.Extended(Theta, Omega)

# Imprimimos la dimensión de la matriz Q_extended
print(dim(Q_extended))  # Verificamos que la dimensión sea 2^(n+1)

# Imprimimos la matriz Q_extended
print(Q_extended)


# Verificamos las transiciones de la matriz Q_extended
# Q_extended debe tener un bloque de transiciones para el evento de observación
print(Q_extended)

# Comprobamos las tasas de transición para las filas/columnas correspondientes al estado de observación
# Aseguramos que las transiciones se ajustan con Omega
# Las primeras filas/columnas deberían estar afectadas por Omega de acuerdo con la observación
for(i in 1:n) {
  print(paste("Tasa de transición para el evento", i, "ajustada por Omega:", Omega[i]))
  print(Q_extended[i, n+1])  # Verificamos las transiciones hacia el estado de observación
}

```



```{r}

# Definimos la distribución inicial
p_0 <- rep(0, 2^(n+1))
p_0[1] <- 1  # Suponemos que el sistema comienza en el primer estado

# Calculamos la evolución de la distribución de estados a largo plazo
t_large <- 100  # Tiempo grande para alcanzar la distribución estacionaria

# Extraemos la submatriz Q de las primeras n filas/columnas (excluyendo el estado de observación)
Q_submatrix <- Q_extended[1:nrow(Q_extended), 1:nrow(Q_extended)]

# Calculamos la matriz exponencial de la submatriz
library(expm)
p_A_infty <- expm::expm(t_large * Matrix::Matrix(Q_submatrix)) %*% p_0

# Verificamos el estado estacionario a largo plazo
print(p_A_infty)

####
## Y para ver las distribuciones estacionarias podemos usar:
p_with_bias <- Stationary.Distribution(Theta, Omega, p0)

# Mostrar las distribuciones estacionarias
cat("\nDistribución estacionaria sin corrección de sesgo (Omega = 1):\n")
print(p_no_bias)

```


